【裁判字號】    97,訴,101
【裁判日期】    970430
【裁判案由】    毒品危害防制條例等
【裁判全文】
臺灣基隆地方法院刑事判決               97年度訴字第101號
公  訴  人  臺灣基隆地方法院檢察署檢察官
被      告  乙○○
選任辯護人  林則奘律師
            張漢榮律師
上列被告因毒品危害防制條例等案件，經檢察官提起公訴（96年
度偵緝字第176號），本院判決如下：
    主  文
乙○○共同運輸第一級毒品，累犯，處有期徒刑拾柒年。扣案之
第一級毒品海洛因（合計驗後淨重壹佰捌拾柒點柒柒公克，純度
百分之柒拾柒點壹捌，純質淨重壹佰肆拾肆點玖貳公克）沒收銷
燬之，扣案之上述海洛因外包裝袋貳個（總重玖點玖公克）、
運動鞋壹雙均沒收。
    事  實
一、乙○○前於民國90年間因施用第二級毒品案件，經本院於90
    年8月13日以90年度基簡字第516號判決判處有期徒刑5月，
    並於90年9月21日確定；復因贓物案件，經本院於90年11 月
    20日以90年度易字第541號判決判處有期徒刑5月，嗣經乙○
    ○提起上訴後撤回上訴而確定，上述二罪後經本院合併定應
    執行刑有期徒刑9月確定，於91年8月27日易科罰金執行完畢
    。
二、乙○○與丙○○｛其所涉運輸第一級毒品部分，業經臺灣桃
    園地方法院以95年度訴字第2416號判決判處有期徒刑15年2
    月，並經其上訴後撤回上訴而確定，下稱另案｝係為朋友關
    係，2人均明知海洛因為毒品危害防制條例第2條第2項第1款
    公告列管之第一級毒品，且係經我國行政院公告為甲項第4
    款之管制進出口物品，非經許可，不得持有或運輸，乙○○
    因知悉丙○○經濟狀況欠佳，乃於95年7、8月間某日，在基
    隆市○○路90號5樓，委請丙○○前往柬埔寨金邊地區，私
    運第一級毒品海洛因（下稱海洛因）回臺，並言明事後將給
    與相當報酬，丙○○因經濟拮据，同意鋌而走險，遂與乙○
    ○共同基於運輸及自柬埔寨金邊地區私運管制物品海洛因入
    境臺灣之犯意聯絡，由乙○○先在臺灣聯絡安排丙○○前往
    柬埔寨金邊地區取得海洛因之事宜後，即交付新臺幣（下同
    ）15,000元之機票款與丙○○，由丙○○自行訂妥95年9月
    14 日由臺灣飛往柬埔寨金邊之長榮航空BR265號班機機票，
    乙○○並告知丙○○到達金邊時即有人接應並交付海洛因。
    95 年9月14日上午，丙○○即按原訂計劃，持上開機票及乙
    ○○於其出發前另交付之零用金7,000元（由丙○○自行兌
    換成2百元美金），搭乘上開班機前往金邊，由與乙○○、
    丙○○就本件運輸海洛因亦具犯意之真實姓名年籍不詳自稱
    「蔣先生」之成年男子及不知情之自稱「小王」之柬埔寨成
    年男子至機場接機碰頭後，該2人便帶領丙○○入住該市「
    華夏大酒店」612號房間，等待「蔣先生」交付海洛因，俾
    走私回臺。於95年9月18日晚間7時許，「蔣先生」至丙○○
    住宿之「華夏大酒店」612號房內，將1包海洛因交與丙○○
    ，並帶丙○○至金邊市區購買1雙運動鞋，告知丙○○以挖
    空鞋底之方式夾藏海洛因返台，丙○○乃將購得運動鞋帶回
    下榻之酒店房間，自行挖空鞋底，並將海洛因分裝為2包（
    合計驗後淨重187點77公克，純度百分之77點18，純質淨重
    144 點92公克，空包裝總重9點39公克），分別藏放在鞋底
    內層，預備闖關回臺。95年9月19日下午，丙○○即穿著上
    開夾藏海洛因之運動鞋，搭乘長榮航空BR266號班機，自金
    邊飛返臺灣桃園國際機場，而以上開方式，私運海洛因回臺
    。旋於當日下午4時50 分許，丙○○在桃園國際機場第二航
    廈入境通關時，因形跡可疑，為內政部警政署航空警察局安
    檢隊員發覺，而會同財政部臺北關稅局人員在該機場第二航
    廈入境海關室進行安全檢查而當場查獲，並自丙○○所穿著
    之運動鞋鞋底內扣得上述海洛因2包、丙○○所有供運輸上
    揭毒品所用之運動鞋1雙及丙○○身上所攜供平日聯絡所用
    之行動電話2支，且經丙○○供述係依乙○○指示前往金邊
    運回上述海洛因毒品，並調閱乙○○所使用之0000000000號
    行動電話與丙○○所使用之0000000000號行動電話通聯紀錄
    ，查悉乙○○於丙○○返臺當日下午5時7分許，出現在桃園
    縣大園鄉○○○路9號基地台附近等候接應丙○○，而悉上
    情。
三、案經內政部警政署航空警察局移送臺灣桃園地方法院檢察署
    後，經該署呈請臺灣高等法院檢察署令轉臺灣基隆地方法院
    檢察署檢察官偵查起訴。
    理  由
壹、證據能力方面
一、按被告以外之人於審判外之言詞或書面陳述，除法律有規定
    者外，不得作為證據，刑事訴訟法第159條第1項定有明文。
    查共犯丙○○於警詢之陳述，係屬被告以外之人於審判外之
    言詞陳述，因被告及其辯護人於本院準備程序表示不同意作
    為證據，本院復查無同法第159條之1至第159條之5等例外得
    作為證據之情形，依前揭規定，自不得作為本案認定犯罪事
    實存否之證據。
二、次按刑事訴訟法第158條之3規定：「證人、鑑定人依法應具
    結而未具結者，其證言或鑑定意見，不得作為證據」，而依
    刑事訴訟法第186條規定，證人除有不得令其具結之情形外
    ，應命具結。因之未依法具結之證言，在程序上欠缺法定條
    件，難認為合法之證據資料，故同法第158條之3規定證人依
    法應具結而未具結者，其證言無證據能力，不得作為證據。
    此規定擔保證人據實陳述之作用，雖與同法第一百五十九條
    第一項，並無二致；然其係為避免司法權受虛偽證言所誤導
    ，以維護司法作用正確性之立法本旨，則與證據傳聞法則主
    要在落實被告反對詰問權之行使，保障其訴訟上之防禦權，
    並符合直接審理與言詞審理原則之情形，相異其趣。是被告
    以外之人於審判外向檢察官或法官所為供述，苟未依法具結
    ，縱已符合傳聞法則之例外規定，然既因未具結而仍有誤導
    司法權行使之疑慮，自不得作為認定犯罪之證據（最高法院
    96年度臺上字第2098號、96年度臺上字第910號判決參照）
    。又我國刑事訴訟法基於證據裁判主義及證據能力之規定，
    得以作為認定犯罪事實之依據，以有證據能力之證據為限，
    惟於審判期日證人所為陳述與審判外之陳述相異時，可提出
    該證人先前所為自我矛盾之陳述，用來減低其在審判時證言
    之證明力，此種作為彈劾證據使用之傳聞證據，因非用於認
    定犯罪事實之基礎，不受傳聞法則之拘束。因此，被告以外
    之人於審判外之言詞或書面陳述，雖不得以之直接作為認定
    犯罪事實與否之證據，但非不得以之作為彈劾證據，用來爭
    執或減損被告、證人或鑑定人陳述之證明力（最高法院97年
    度臺上字第1093號判決參照）。本件共犯丙○○於另案偵查
    、臺灣桃園地方法院（下稱另案地院）訊問、準備程序及審
    理、臺灣高等法院（下稱另案高院）準備程序時，基於被告
    身分向檢察官或法官所為供述，其中關於依被告指示私運海
    洛因返臺部分，對被告而言，係屬被告以外之人之陳述，本
    質上屬於證言，然丙○○為該供證時，並未具結，依上開具
    結之規定，即不得作為認定被告運輸海洛因之證據，惟依前
    揭說明，此部分仍得作為彈劾證據，用來爭執或減損被告、
    證人陳述之證明力。又證人丙○○於96年9月6日本於證人身
    分於本案偵訊時所為之證述，並未經具結，復無不能具結之
    事由，故依刑事訴訟法第158條之3規定，亦無證據能力。
三、再按被告以外之人於偵查中向檢察官所為之陳述，除顯有不
    可信之情況者外，得為證據，刑事訴訟法第159條之1第2項
    定有明定。所稱「不可信之情況」，法院應審酌被告以外之
    人於陳述時之外在環境及情況，例如：陳述時之心理狀況、
    有無受到外力干擾等，以為判斷之依據，故係決定陳述有無
    證據能力，而非決定陳述內容之證明力（參見法院辦理刑事
    訴訟案件應行注意事項第89點）。查證人丙○○於96年3月
    15日偵查時之證述，固屬傳聞證據，惟其於偵查時所為之證
    述，業經具結及核閱筆錄無訛後簽名（詳見該筆錄及證人結
    文），且證人丙○○嗣於本院審理時亦未證稱該次筆錄有遭
    受檢察官恐嚇等外力干擾之情事（見本院97年3月19日審判
    筆錄），可見依其陳述時之外在環境及情況，並無顯不可信
    之情況，復經本院依證人身分傳喚丙○○到庭具結作證，並
    行證人之交互詰問，予以被告及其辯護人詰問上述證言之機
    會，依前揭規定，自得作為本案之證據。
四、又按被告以外之人於審判外之陳述，雖不符刑事訴訟法第15
    9條之1至第159條之4之規定，而經當事人於審判程序同意作
    為證據，法院審酌該言詞陳述或書面陳述作成時之情況，認
    為適當者，亦得為證據；當事人、代理人或辯護人於法院調
    查證據時，知有第159條第1項不得為證據之情形，而未於言
    詞辯論終結前聲明異議者，視為有前項之同意，同法第159
    條之5定有明文。查法務部調查局鑑定書、0000000000、000
    0000000號行動電話雙向通聯紀錄、丙○○旅客入出境記錄
    查詢報表及法務部－入出境資訊連結作業等文書證據，被告
    及辯護人於本院準備程序及審理調查證據時均未爭執證據能
    力，本院審酌上述書面陳述作成時之情況，尚無違法不當及
    證明力明顯過低之瑕疵，亦認為以之作為證據應屬適當，爰
    逕依刑事訴訟法第159條之5規定，認前揭證據資料均例外有
    證據能力。
五、至扣案之海洛因2包、運動鞋1雙，係實施刑事訴訟程序之公
    務員依法搜索所取得之證據，有臺北關稅局扣押貨物（運輸
    工具）收據及搜索筆錄在卷可稽（見另案偵查卷第27頁），
    此依法定程序取得之證據，當有證據能力；另運動鞋照片8
    張，非屬供述證據，無傳聞法則之適用，且經查並無非法取
    得之情形，當有證據能力，合先敘明。
貳、實體方面
一、認定事實所憑之證據及理由
    訊據被告乙○○固坦承其於95年9月19日下午5時許，有在桃
    園縣大園鄉○○○路9號基地台附近，以其所使用之0000000
    000號行動電話撥打至丙○○所使用之0000000000號行動電
    話，惟矢口否認有前揭與丙○○共同運輸海洛因之犯行，辯
    稱：係因丙○○於案發前2、3年前向伊借款約17萬元至大陸
    做生意，嗣未返還該款項，經伊電話一直聯絡，直至95年初
    才聯絡上丙○○，伊向丙○○催討債務，惟丙○○稱在大陸
    出事無法還款，需待10月份所生產之柿子收成始有錢返還，
    之後又不接電話失去聯絡，到了5、6月時又遇見丙○○，丙
    ○○稱因手機壞掉常常沒有電，又沒錢買，並非不接伊電話
    ，伊就給他一支空手機，要丙○○以後要接伊電話，但是後
    來伊一直打電話給丙○○，丙○○都不接電話，伊就透過友
    人找尋丙○○下落，嗣經由友人陳吳全處打聽到丙○○已經
    出國，並得知丙○○將於95年9月19日返國，故於95年9月19
    日當天出現在桃園機場攔截丙○○，欲向丙○○討回債務，
    伊從頭至尾均未知丙○○有運輸海洛因一事云云；被告之辯
    護人另以：證人丙○○係因臺灣桃園地方法院檢察官檢察官
    要他交人，並因與被告間有金錢糾紛，故而誣指被告為指使
    他前往金邊運毒品之人，且證人丙○○就被告是否出錢支付
    出國費用乙節，於另案偵訊及地院訊問時供述前後不一致，
    並於其另案有撤回上訴，後又反悔撤回上訴提出抗告等反覆
    情形，本案又無其他客觀證據佐證證人丙○○指控被告之事
    實為真，又證人丙○○供出被告係為減刑，故證人丙○○之
    證言，在無從擔保真實之情況下，應不予採信等語為被告辯
    護。經查：
  (一)前揭丙○○自柬埔寨金邊地區「蔣先生」處取得海洛因，並
    以夾藏在運動鞋底方式搭機私運回臺等事實，為被告所不爭
    執，並據證人丙○○於本院審理時證述甚詳（見本院97年4
    月21日審判筆錄第3至4頁），且丙○○於通關時為警員在鞋
    底起獲之2包白粉，經法務部調查局鑑定結果，均含有第一
    級毒品海洛因成分，合計淨重187點77公克，空包裝總重9點
    39克，純度百分之77點18，純質淨重144點92公克，亦有該
    局95年10月22日調科壹字第09523026970號鑑定書1份附卷可
    稽（見另案偵查卷第64頁），復有丙○○之旅客入出境記錄
    查詢報表1份、查獲丙○○運輸之毒品及運動鞋照片共8張附
    卷（見另案偵查卷第30頁至第32頁、第11頁至第14頁），並
    有海洛因2包及運動鞋1雙扣案可資佐證，是丙○○確有自柬
    埔寨運輸（走私）上開海洛因來臺之事實，首堪認定。
  (二)又上述海洛因係被告委請丙○○自柬埔寨金邊地區私運來臺
    ，並由被告安排聯絡丙○○前往柬埔寨金邊地區購買海洛因
    之事宜，且丙○○出國之費用亦由被告支付等情，業據證人
    丙○○於偵訊時具結證稱：於95年7、8月份，伊在梨山租的
    果園收成水蜜桃下來後，接到被告打來的電話，被告約伊到
    基隆市○○路那裡聊天，那是一間公寓5樓房子（即基隆市
    ○○路90號5樓），後來聊到伊經濟狀況不好，被告就叫伊
    幫他跑一趟帶海洛因回來。機票部分是被告給伊15,000元，
    然後叫伊自己去買的，後來伊要出發那一天，被告再給伊
    7,000元，被告有說到機場以後就有人接伊，伊拿毒品時沒
    有付錢，什麼都安排好了，當時被告有交給伊手機，門號卡
    是伊自己原來使用的，被告是以0000000000號行動電話門號
    與伊聯絡等語綦詳（見176號偵緝卷第9至10頁），且其於該
    次偵訊時當面與被告對質時亦堅稱係被告叫伊運送毒品，並
    稱查通聯紀錄就知道都是被告打電話給伊等語（見176號偵
    緝卷第11頁），而被告所使用之0000000000號行動電話門號
    於證人丙○○欲前往柬埔寨金邊地區之前一天（即96年9月
    13日）下午2時24分、晚上6時59分29秒、7時、7時04分55秒
    、9時57分56秒，即頻繁撥打丙○○所持有之0000000000行
    動電話門號與丙○○通話（通話秒數分別為40秒、7秒、1分
    33秒、1分24秒、49秒），惟自丙○○於96年9月14日出國後
    至同年9月18日在國外期間則未與丙○○使用之前揭行動電
    話有通聯紀錄，迄丙○○於96年9月19日自柬埔寨金邊地區
    運輸海洛因返臺當日甫抵達機場不久之下午5時07分，旋撥
    打電話至丙○○所持有之0000000000行動電話門號，且基地
    台位置係在桃園縣大園鄉○○○路9號，有被告所使用前揭
    行動電話之雙向通聯紀錄在卷可稽（見另案偵卷第80頁、17
    6號偵緝卷第50頁），故由被告與丙○○間之通聯紀錄觀之
    ，可見被告對丙○○出國及返國日期、時間均知之甚稔，復
    於丙○○返抵臺灣之際旋撥打丙○○電話，並出現在桃園國
    際機場附近，顯然係準備接應丙○○拿取運回之海洛因甚明
    ，益見證人丙○○前揭所證本件係受被告指示前往金邊地區
    運送海洛因返臺之證述為可採。
  (三)被告雖辯稱係因丙○○積欠伊17萬元債務，且拒接電話，伊
    透過友人陳吳全處得知丙○○已出國及回國日期，故到機場
    攔截丙○○，要求丙○○還債云云。惟查，被告於偵訊時先
    供稱：伊並不知被告出國之事，95年9月13日至20日間並未
    去機場，也不知丙○○於95年9月19日要搭乘長榮航空回來
    臺灣云云，嗣經檢察官質之其使用之0000000000行動電話於
    95年9月19日下午5時7分許之通聯基地台位置在桃園縣大園
    鄉○○○路9號基地台附近時，復改稱有到桃園機場，但忘
    了為何會去云云（均見176號偵緝卷第74頁），至本院準備
    程序及審理時又為前揭辯稱，前後供述不一，已難採信。而
    證人丙○○固於偵訊及本院審理時證稱確有積欠被告債務17
    萬元未還，惟依前揭通聯紀錄可知，被告於證人丙○○出國
    前與丙○○間之電話聯繫密集，並無被告所稱證人丙○○因
    欠債而拒接電話之情，且證人丙○○於本院審理時並證稱：
    伊會接被告電話，被告於伊出國前幾天有借伊手機使用，被
    告還有借基隆市○○路房子給伊居住，伊於95年8月13日還
    有替被告在汐止世運村534號承租房屋供被告躲避通緝；伊
    於案發前都住在被告借伊居住之基隆市○○路90號5樓等語
    （見本院97年3月19日審判筆錄第10至12頁、同年4月21日審
    判筆錄第4頁），被告於偵訊時亦自承丙○○下梨山至基隆
    找伊後，就一直住在伊基隆市○○路房子等語（見176號偵
    緝卷第10頁），復於本院審理時供承有證人丙○○所證述前
    揭借手機使用及幫伊承租房屋之情事，並有借房子供丙○○
    居住等語（見本院97年3月19日審判筆錄第20頁、同年4月21
    日審判筆錄第5頁），顯見被告與證人丙○○於96年8、9 月
    間不僅聯繫頻繁，丙○○並居住於被告提供之處所，由此益
    見被告所辯證人丙○○因欠債而拒接電話，且下落不明云云
    ，核與事實不符，不足採信。
  (四)至證人丙○○嗣於本院審理時雖改證稱：被告並未參與運輸
    海洛因之事，係因臺灣桃園地方法院檢察官逼伊一定要交人
    ，且被告之前一直逼伊還錢，伊為還債始運輸毒品，所以伊
    基於報復心態始指稱係被告要伊前往金邊運輸毒品來臺；伊
    被抓時不甘願才會誣指被告云云（見本院97年3月19日審判
    筆錄），然證人丙○○於另案警詢時即已提及其至金邊之行
    程係由被告介紹，且嗣於另案地院訊問、準備程序、審理時
    及本案96年3月15日偵訊時均一致供述或證述係經由被告安
    排至金邊運送海洛因返臺，並於另案地院及高院提示其另案
    偵訊自白時，對該證據能力表示沒有意見，且同意作為證據
    ，復於本院審理時證稱另案地院、高院及本案偵查庭訊時均
    未遭受恐嚇等語（見本院97年3月19日審判筆錄第4頁），故
    其證稱係遭檢察官逼迫交人始誣指被告云云，顯不足採。又
    被告於證人丙○○於前往金邊地區前，除借丙○○手機使用
    外，復借基隆市○○路房子供丙○○居住，丙○○亦幫被告
    在汐止承租房間供被告躲避通緝，已如前述，顯見兩人交情
    匪淺，被告亦甚厚待證人丙○○，證人丙○○於本院審理時
    亦證稱：出國之前就和被告和好，平常關係也不算太壞等語
    （見本院97年3月19日審判筆錄第10頁），是證人丙○○嗣
    於本院改證稱係基於報復心態始故意誣指被告云云，實難採
    信。再參以證人即查獲員警甲○○於本院審理時證述：「他
    （指丙○○）從進來製作筆錄，包含他在外面被接受檢查，
    檢查到的時候，他反正事情都是我做的這種感覺，他也沒有
    講什麼，所以包含到後面提示第7頁的時候，他有寫這筆款
    項回台後是否由乙○○派人跟你收取這部份，他還是回答我
    並不了解，不清楚，因為感覺好像他全部都要自己擔下，那
    時候我們就問他，你這次的目的是要到金邊做什麼，他說要
    買毒品，我們再問你到金邊以後，你該要有人認識的，才能
    夠拿到這種東西，要不然你一般人沒辦法拿到這種東西，那
    個時候他表明是由乙○○介紹的」，且證人丙○○於甫遭財
    政部臺北關稅局人員查獲訊問時，尚稱係由臺灣綽號阿財幫
    忙聯絡金邊當地百姓接機云云（見另案偵查卷第25頁），可
    見證人丙○○於甫遭查獲時係欲一肩扛下，並未指證被告，
    益見證人丙○○所證係因懷恨被告逼債始誣指被告云云，乃
    事後迴護被告之詞，不足採信。
  (五)另辯護人雖以證人丙○○於另案地院羈押訊問時曾否認被告
    有出錢支付出國費用，供述前後不一致，並於另案有撤回上
    訴，後又反悔撤回上訴提出抗告等反覆情形彈劾證人丙○○
    不利被告之證述不可採，惟按告訴人、證人之陳述有部分前
    後不符，或相互間有所歧異時，究竟何者為可採，法院仍得
    本其自由心證予以斟酌，非謂一有不符或矛盾，即應認其全
    部均為不可採信；尤其關於行為動機、手段及結果等之細節
    方面，告訴人之指陳，難免故予誇大，證人之證言，有時亦
    有予渲染之可能；然其基本事實之陳述，若果與真實性無礙
    時，則仍非不得予以採信；證人之陳述前後不符，或因記憶
    淡忘、或事後迴護被告、或因其他事由所致，究竟何者可以
    採信，法院應本其自由心證斟酌何者與事實相符，以為取捨
    ，非謂一有不符或矛盾，即應認其全部證言均為不可採信（
    最高法院74年臺上字第1599號判例、90年臺上字第6078 號
    判決意旨參照）。查證人丙○○以被告身分接受另案95年9
    月29日偵訊、地院95年11月16日訊問、96年1月10日審理時
    ，除供述係經由被告安排至金邊運送海洛因返臺外，並均一
    致陳稱出國費用係由被告支付（見另案偵查卷第46至47頁、
    另案地院卷第12至13頁、第44頁），核與本案偵訊時之證述
    相符（見176號偵緝卷第9頁），且其於另案95年9月29日偵
    訊時已供稱：當初是看被告已經50幾歲不想咬他出來等語（
    見另案偵查卷第46頁），故自難僅以其於另案地院羈押訊問
    時所為迴護被告之供詞，即認其於本案偵訊時之證詞不可採
    ，而證人丙○○於本案偵訊時之證詞既與其前以被告身分接
    受訊問時大部分之供述一致，自應以其於本案偵訊時之證述
    為可採。至證人丙○○於另案有撤回上訴，嗣又反悔撤回上
    訴提起抗告之情，係因不滿律師，且覺原審判決太重，業據
    證人丙○○於本院審理時證述明確（見本院97年3月19日審
    判筆錄第5頁），此證人丙○○於另案因自覺律師處理不當
    而於撤回上訴後又反悔之情節，核與本案無涉，自不足以彈
    劾證人丙○○於本案偵訊時證詞之可信性。
  (六)綜上所述，被告所辯均不足採。本案事證明確，被告與蕭明
    間共同私運海洛因來臺之犯行堪以認定，應依法論科。
二、論罪科刑
  (一)按海洛因係毒品危害防制條例第2條第2項第1款規定之第一
    級毒品，且係行政院依懲治走私條例第2條第4項公告之管制
    物品項目及其數額甲項第4款所列之管制進出口物品，被告
    指示共犯丙○○自柬埔寨金邊地區私運管制進口之海洛因入
    境，核其所為，係犯毒品危害防制條例第4條第1項之運輸第
    一級毒品罪及懲治走私條例第2條第1項之私運管制物品進口
    罪。其運輸前後非法間接持有第一級毒品海洛因之低度行為
    為運輸之高度行為所吸收，不另論罪。被告與丙○○、「蔣
    先生」就上開犯行間，有犯意聯絡及行為分擔，為共同正犯
    ；至於在金邊接機之「小王」，僅係單純接機而已，就本件
    運輸毒品犯行並不知情，業經證人丙○○於本院審理時證述
    甚詳（見本院97年4月21日審判筆錄第4頁），本院亦查無其
    他證據證明「小王」與被告或丙○○間，就運輸毒品回臺之
    行為有犯意聯絡及參與共犯丙○○收受毒品後，將毒品運輸
    回臺之行為分擔，「小王」自不能認係本件運輸毒品罪之共
    犯，併予敘明。被告以一個運輸毒品行為，同時觸犯運輸第
    一級毒品及私運管制物品進口二罪名，為想像競合犯，應依
    刑法第55條規定，從一重之運輸第一級毒品罪處斷。
  (二)又查被告前有如事實欄所示之科刑及執行情形，有其臺灣高
    等法院被告前案紀錄表1份附卷可稽，其於前案有期徒刑執
    行完畢後，5年內故意再犯本件有期徒刑以上刑之罪，為累
    犯，應依刑法第47條第1項規定加重其刑，惟因死刑及無期
    徒刑部分，依刑法第64條第1項、第65條第1項規定，均不得
    加重，爰僅就得併科罰金刑部分加重其刑。
  (三)另查，我國立法者有鑑於毒品氾濫，危害國人心靈、身體健
    康甚巨，而在毒品危害防制條例第4條第1項規定中，對運輸
    第一級毒品罪科處法定本刑為死刑或無期徒刑之重刑，然運
    輸毒品在現實上有首謀、附從甚至交通之別，運輸之毒品亦
    有數量、重量、純度之分，個案中甚至有犯罪動機、犯罪手
    段等差別，如不分案情，一律量處死刑或無期徒刑，幾無視
    作案情節以量處恰當刑期之轉圜空間，而與憲法上比例原則
    有違。查本件被告雖係籌畫運毒事宜之主謀，惟其所運輸入
    境之第一級毒品海洛因合計淨重187點77公克，純度百分之
    77點18，純質淨重144點92公克，數量尚非龐大，且係透過
    共犯丙○○以個人方式零星夾帶，尚與一般毒梟以貨櫃或漁
    船走私大量運輸海洛因入境之方式有輕重之別，而所運輸之
    毒品復已為檢警查獲而未流入市面，並未造成更嚴重之毒害
    ，參以共犯丙○○於另案偵訊時供稱：被告係因吸食毒品且
    經濟欠佳始要求伊幫忙運輸毒品等語（見另案偵查卷第46頁
    ），故依其客觀犯行與被告主觀之惡性兩者加以考量，即使
    宣告法定最低刑度之無期徒刑，猶嫌過重，尚有可憫恕之餘
    地，且對其處以較重之有期徒刑，已可達社會防衛之目的，
    爰依刑法第59條規定酌減其刑，並就被告得併科罰金部分，
    依刑法第71條第1項規定，先加後減之。
  (四)爰審酌被告前有多次施用毒品之前科（詳見其臺灣高等法院
    被告前案紀錄表），明知海洛因係戕害人類身心甚鉅之第一
    級毒品，且己身亦受毒品所害，竟為圖利益即指示共犯丙○
    ○夾帶淨重187.77點海洛因返臺，若非為警即時查獲而流入
    市面，輕則戕害國人身心，使人沉迷於毒癮，無法自拔，重
    則引發各種犯罪，對國人健康及社會治安危害重大，犯罪所
    生危害非輕，暨其在本案擔任之角色、犯後否認犯行之態度
    等一切情狀，量處如主文所示之刑，以示懲儆。
  (五)扣案之第一級毒品海洛因（合計淨重187點77公克，純度百
    分之77點18，純質淨重144點92公克），為查獲之毒品，無
    論屬於犯人與否，均應依毒品危害防制條例第18條第1項前
    段規定沒收銷燬之。扣案用以包裝上述海洛因之外包裝袋2
    個（總重9.39公克），既能與第一級毒品海洛因分別秤其重
    量，有前開鑑定通知書1紙在卷可考，則與第一級毒品海洛
    因即無難以析離而無法個別宣告沒收之情事，而該外包裝袋
    2個具有防止本件第一級毒品海洛因裸露、逸出及潮濕之功
    用，並便於攜帶及運輸，且係被告所有；藏置海洛因所用之
    運動鞋1雙，則係共犯丙○○所有，均係供被告運輸毒品之
    用，爰依同條例第19條第1項前段規定沒收。至於扣案之行
    動電話2具，雖分屬被告及共犯丙○○所有，惟共犯丙○○
    於本院審理時證稱並未使用該2支行動電話聯絡本案運輸海
    洛因事宜（見本院97年4月21日審判筆錄第5頁），本院亦查
    無證據認定此2具行動電話係供本案聯絡運輸海洛因入境所
    用之物，爰不予宣告沒收，附此敘明。
據上論斷，應依刑事訴訟法第299條第1項前段，毒品危害防制條
例第4條第1項、第18條第1項前段、第19條第1項前段，懲治走私
條例第2條第1項、第11條，刑法第11條、第28條、第55條、第47
條第1項、第59條，判決如主文。
本案經檢察官丁○○到庭執行職務。
中    華    民    國    97    年     4    月    30    日
                  刑事第一庭審判長法  官  王福康
                                  法  官  許心
                                  法  官  王美婷
以上正本證明與原本無異。
如不服本判決，應於判決送達後十日內，向本院提出上訴狀。
中    華    民    國    97    年     4    月    30    日
                                  書記官  明祖斌
附論罪科刑依據之法條：
毒品危害防制條例第4條
製造、運輸、販賣第一級毒品者，處死刑或無期徒刑；處無期徒
刑者，得併科新臺幣 1 千萬元以下罰金。
製造、運輸、販賣第二級毒品者，處無期徒刑或 7 年以上有期徒
刑，得併科新臺幣 7 百萬元以下罰金。
製造、運輸、販賣第三級毒品者，處 5 年以上有期徒刑，得併科
新臺幣 5 百萬元以下罰金。
製造、運輸、販賣第四級毒品者，處 3 年以上 10 年以下有期徒
刑，得併科新臺幣 3 百萬元以下罰金。
製造、運輸、販賣專供製造或施用毒品之器具者，處 1 年以上
7年以下有期徒刑，得併科新臺幣1百萬元以下罰金。前五項之未
遂犯罰之。
懲治走私條例第2條
私運管制物品進口、出口逾公告數額者，處 7 年以下有期徒刑，
得併科新臺幣 3 百萬元以下罰金。
前項之未遂犯罰之。


司法院資訊處製作；財團法人民間司法改革基金會備份。
